【裁判字號】    97,簡,3597
【裁判日期】    970829
【裁判案由】    商標法
【裁判全文】
臺灣板橋地方法院刑事裁定              97年度簡字第3597號
聲  請  人  臺灣板橋地方法院檢察署檢察官
被      告  乙○
上列被告因違反商標法案件，經檢察官聲請以簡易判決處刑（97
年度偵字第11527 號），本院判決如下：
    主      文
乙○明知為未得商標權人同意，於同一服務使用相同之註冊商標
，處拘役伍拾日，如易科罰金，以新臺幣仟元折算壹日。
    事實及理由
一、本件犯罪事實：乙○係址設臺北縣永和市○○路608 號3 樓
    臺北縣永和私立力正短期補習班（下稱力正補習班）之負責
    人，於民國95年間某日，與臺北市私立學習文理短期補習班
    （下稱學習文理補習班）簽訂私立學習文理補習班（劉毅英
    文）分校合作契約書（下稱合作契約），成為學習文理補習
    班之永和中正分校。依雙方簽訂之合作契約，學習文理補習
    班於95年3 月2 日起至96年3 月2 日止之契約期限內，授權
    乙○使用「劉毅英文」之商標圖案。詎乙○明知「劉毅英文
    」之商標圖案，係學習文理補習班甲○○於91年8 月16日取
    得之商標專用權，專用期間自91年8 月16日起至101 年8 月
    15日止，指定使用於補習班類別，未經其授權，不得使用該
    「劉毅英文」之商標圖樣（圖樣內之「英文」不在專用之列
    ），竟未經許可，基於侵害他人商標專用權之犯意，於96年
    3 月2 日與學習文理補習班合約屆滿後，即未再與學習文理
    補習班續約以取得授權，而仍擅自繼續使用與學習文理補習
    班享有商標專用權之「劉毅英文」中文部分完全相同之「劉
    毅」2 字製作招生看板，而將「劉毅」2 字作為自己經營補
    習班業務之特取部分使用，迄至97年3 月初始將上開看板拆
    下。案經甲○○告訴臺灣板橋地方法院檢察署檢察官偵查後
    聲請簡易判決處刑。
二、證據：上揭犯罪事實，業據被告乙○於偵訊時坦認：上開合
    作契約確由我本人所簽，我知悉劉毅英文字樣係享有商標權
    ，我於95年3 月間與劉毅等老師簽約加入我們師資團隊後，
    我與藝名「丁力」老師、「李濤」老師、「李健武」老師等
    股東，就決定更換招牌，打上「劉毅」等參與補習班師資的
    人的姓名，共同決議找行政人員換招牌，後來雖然有些老師
    沒有來教了，但是因為拆也要花錢，而師資也還沒確定，所
    以也就擱著了等語（參偵查卷第20頁、第24頁），其復於本
    院訊問時坦稱：上開合作契約係由伊所簽，伊承認契約期滿
    後，沒有換招牌，確係伊的疏失等情明確（見本院訊問筆錄
    第2 頁），此核與告訴人甲○○指訴之情節相符。雖被告尚
    辨稱：伊係因上開合作契約屆至後，在未續約前未及將該招
    生看板拆除，並無侵犯告訴人商標權之故意，最多僅是過失
    侵害告訴人商標權云云，惟查，訊據證人宗潔屏於97年3 月
    10日偵訊時具結後證稱：伊在力正補習班負責行政事務，伊
    不知劉毅英文團隊是何時退出的，伊每天上、下班出入時會
    看到補習班的招牌，補習班的招牌未曾更新等語甚詳（見偵
    查卷第24頁），而被告於本院訊問亦陳稱其每星期會去上址
    力正補習班上一次課等語（見本院訊問筆錄第2 頁），則被
    告既為簽立上開合作契約之人，理當明知力正補習班於96年
    3 月3 日起即已不復取得授權使有系爭商標之權利，且於該
    合作契約屆滿後長達一年之時間，每週均出入上址力正補習
    班，衡情鮮有不見力正補習班外牆上仍高掛上揭招生看板之
    理，自難認被告無侵害告訴人商標之故意，被告以前揭情詞
    置辯，顯係事後卸責之詞，並無足採。此外，復有私文學習
    文理補習班（劉毅英文）分校合作契約書影本1 份、經濟部
    智慧財產局商標資料檢索服務查詢資料及被告使用「劉毅」
    2 字所製作之招生看板照片4 張等附卷可稽。據上益徵被告
    自白核與事實相符。本案事證已臻明確，被告犯行堪以認定
    ，應依法論科。
三、核被告所為，係犯商標法第81條第1 款之未得商標權人同意
    於同一服務使用相同之註冊商標罪。聲請簡易判決處刑書認
    被告係犯同條款之未得商標權人同意於同一「商品」使用相
    同之註冊商標罪嫌，惟查，被告係將「劉毅」2 字使用於招
    生廣告看板上，而該商標足以使補習教育服務之相關消費者
    認識其為表彰服務之標識，並得藉以與他人之服務相區別，
    並未將該商標用於其他商品，此為告訴人所不爭執，則聲請
    簡易判決處刑書認被告係犯商標法第81條第1 款之未得商標
    權人同意於同一商品使用相同之註冊商標罪嫌，容有未恰，
    併此陳明。又被告係自96年3 月3 日起至97年3 月初止，未
    取得授權，而仍擅自使用告訴人享有之商標專用權即「劉毅
    英文」中文部分完全相同之「劉毅」2 字於招生看板上，係
    以一個行為持續的侵害同一個法益，為繼續犯。爰審酌被告
    並無任何犯罪前科紀錄，此有臺灣高等法院被告前案紀錄表
    1 份在卷可按，素行尚佳，其犯罪之動機、目的、對告訴人
    之商標權所生危害程度，被告迄今仍未賠償告訴人之損失以
    達成和解，兼酌被告之犯後坦承犯行態度尚稱良好等一切情
    狀，量處如主文所示之刑，並諭知易科罰金之折算標準，以
    資懲儆。至於未扣案之印有「劉毅」英文團隊之招生廣告看
    板，並非被告提供補教服務所使用之物品，雖係犯本罪所用
    之物而為被告與其他股東所共有，惟該廣告看板為貼紙材質
    ，於97年3 月初已僱吊車公司人員拆下處理，業據被告供明
    在卷（詳見卷附本院刑事案件電話紀錄查詢表），則貼紙具
    有黏性之性質一經拆卸，衡情應已破損不復完整，復查無確
    切證據證明尚未滅失，爰不於本案併予諭知沒收。
三、依刑事訴訟法第449 條第1 項前段、第3 項，商標法第81條
    第1 款，刑法第11條前段、第41條第1 項前段，逕以簡易判
    決處刑如主文。
四、如不服本判決，得自收受送達之日起10日內向本院提出上訴
    狀，上訴於本院第二審合議庭（須附繕本）。
中    華    民    國    97    年    8     月    29    日
                  刑事第十一庭  法  官  林淑婷
上列正本證明與原本無異。
                                書記官  莊川億
中    華    民    國    97    年    9     月    4     日
附錄本案論罪科刑法條全文：
商標法第81條：
未得商標權人或團體商標權人同意，有下列情形之一者，處三年
以下有期徒刑、拘役或科或併科新臺幣二十萬元以下罰金：
一、於同一商品或服務，使用相同之註冊商標或團體商標者。
二、於類似之商品或服務，使用相同之註冊商標或團體商標，有
    致相關消費者混淆誤認之虞者。
三、於同一或類似之商品或服務，使用近似於其註冊商標或團體
    商標之商標，有致相關消費者混淆誤認之虞者。


司法院資訊處製作；財團法人民間司法改革基金會備份。
